最　高　行　政　法　院　裁　定
　　　　　　　　　　　　　　　　　　 94年度裁字第02208號
抗　告　人　甲○○
訴訟代理人　乙○○
上列抗告人因與相對人臺北市政府財政局等2相對人間公有財產
管理事務事件，對於中華民國93年8月27日臺北高等行政法院92
年度訴字第5180號裁定提起抗告，本院裁定如下︰
　　主  文
抗告駁回。
抗告訴訟費用由抗告人負擔。
　　理  由
一、抗告人所有台北市○○區○○段3小段675地號土地及地上建
    物即門牌號碼台北市○○區○○路1段127巷4、6號房屋，原
    領有臺北市政府工務局核發之72建字第1478號建造執照及73
    使字第1384號使用執照。惟上開4號房屋旁所搭建之違章建
    築，占用台北市○○區○○段3小段677之2地號市有土地，
    面積18.6平方公尺。上開市有土地之鄰地即台北市○○區○
    ○段3小段632之1、633、638地號等3筆土地所有權人范揚盛
    、范揚煒、范美真等三人，於86年5月8日檢附臺北市政府工
    務局核發之85年12月13日北市工二字第23462號公私有畸零
    地合併使用證明書，向臺北市政府財政局申購部分系爭土地
    合併使用，並於87年5月23日檢送其與抗告人之協議書，由
    范揚盛等三人具函向臺北市政府表示同意按現狀點交，抗告
    人並同意倘系爭土地無法於一年半期間內辦理都市更新，願
    將其占用部分無條件拆除交還土地，范揚盛等三人業於87年
    6月22日承購並繳清價款，於87年8月26日辦竣產權移轉登記
    。嗣臺北市政府財政局（即系爭市有土地之管理機關）以抗
    告人與臺北市政府間並未有使用借貸、租賃或其他法律關係
    ，係屬無權占用，乃依「臺北市市有財產管理規則」相關規
    定，請求抗告人依民法第179條規定給付自82年2月3日起至
    87年6月20日止之不當得利（即使用補償金），抗告人已繳
    清在案。嗣抗告人於91年11月間，以其於法定空地建造建築
    物涉及占用相鄰市有土地及建築線劃定等疑義向市長提出陳
    情，經交由臺北市政府工務局建築管理處以92年1月2日北市
    工建照字第09170308100號函復以抗告人所有系爭土地上建
    築物，前經該局指定同小段661地號土地及673地號部分土地
    4米現有巷道兩側建築線並准予本案建築。至於土地地籍界
    線，按地政事務所地籍圖謄本註記，土地界址應依地籍正圖
    鑑界經權利人間認定之實測成果為準，故土地界線鑑界認定
    ，應屬起造人及土地所有權人責任等語。抗告人復於92年4
    月23日，就其占用系爭市有土地及給付使用補償費是否構成
    民法第422條之租賃法律關係等事項，向市長提出陳情，經
    交由臺北市政府財政局以92年5月1日北市財5字第092311483
    00號函復以抗告人所有台北市○○區○○路1段127巷4號房
    屋搭建之違建占用市有土地乙案，因抗告人與本府間從未成
    立任何使用借貸、租賃或其他法律關係，係屬無權占用，前
    經該府依民法第179條規定，向抗告人追收自82 年2月3日起
    至87年6月20日止占用期間之使用補償金，並經抗告人繳納
    完竣，自無土地法第104條得優先承購規定之適用等語。抗
    告人不服上開二函，提起訴願。訴願決定以該二函並非行政
    處分，決定訴願不受理。抗告人不服，向原法院提起行政訴
    訟。
二、原裁定以：抗告人起訴主張其所有坐落台北市○○區○○路
    1段127巷4號房屋旁所搭建之違章建築，占用台北市○○區
    ○○段3小段677之2地號市有土地，相對人臺北市政府財政
    局已向其收取使用補償費，應已成立民法第422條之租賃法
    律關係，是請求判決確認相對人臺北市財政局就上開坐落台
    北市○○區○○段3小段677之2地號土地，抗告人有優先承
    購權。又抗告人原建築台北市○○區○○路1段127巷4號房
    屋，於建築當時留有防火巷，惟現相對人將土地出售范揚盛
    、范揚煒、范美真等三人後，地政機關前來測量結果，抗告
    人已無防火巷，是以併請求確認抗告人所有坐落台北市○○
    區○○段3小段675地號土地，與臺北市政府所有坐落同小段
    677之2地號土地之經界線云云。惟查抗告人訴請判決確認伊
    對相對人臺北市政府財政局所有坐落台北市○○區○○段3
    小段677之2地號土地，有優先承購權，及請求確認抗告人所
    有坐落台北市○○區○○段3小段675地號土地，與臺北市政
    府工務局所有坐落同小段677之2地號土地之經界線位置，均
    屬民事審判之範圍，該院對之無審判權，乃依行政訴訟法第
    107條第1項第1款規定，以裁定駁回。抗告人不服，對原裁
    定提起抗告。
三、按人民對於中央或地方機關之行政處分，認為違法或不當，
    致損害其權利或利益者，得依本法提起訴願，訴願法第1條
    第1項定有明文。惟訴願法所稱行政處分，係指中央或地方
    機關就公法上具體事件所為之決定或其他公權力措施而對外
    直接發生法律效果之單方行政行為而言。本件臺北市政府工
    務局建築管理處92年1月2日北市工建照字第09170308100號
    函，係屬事實敘述及理由說明之觀念通知；另臺北市政府財
    政局92年5月1日北市財5字第09231148300號函，係陳述臺北
    市政府前以抗告人無權占用前開市有土地，依民法第179規
    定請求抗告人返還無權占有土地之使用補償金，係屬私法上
    行為，不因該項敘述及說明而生法律效果，均非行政處分，
    抗告人復提起行政訴訟，原法院認無審判權，以裁定駁回，
    並無違誤。抗告意旨主張其與臺北市政府已成立民法第422
    條規定之不定期租賃關係，相對人臺北市政府財政局未通知
    抗告人優先承購，已違背土地法第104條之規定，及本件系
    爭防火巷（中線）界址不明，非用公權力依都市計畫確定即
    不能取信於兩造云云，係屬實體之爭執，無從於本件中審究
    。原裁定並無不合，其抗告難認有理由，應予駁回。
四、依行政訴訟法第104條、民事訴訟法第95條、第78條，裁定
    如主文。
中　　華　　民　　國　　94　　年　 10  　月　 20 　　日
                  第四庭審判長法  官　趙　永　康
                              法  官　鄭　淑　貞
                              法  官　黃　淑　玲
                              法  官　侯　東　昇
                              法  官  林  文  舟
以  上  正  本  證  明  與  原  本  無  異
中　　華　　民　　國　　94　　年　　10　　月　　21　　日
　　　　　　　　　　　　　　　書記官　阮　桂　芬
